最高法院刑事判決　　　　　　　　　　　　　　　　八十八年度台上字第八一五號
　　上訴人　台灣高等法院檢察署檢察官
　　被　告　乙○○
　　　　　　甲○○
右上訴人因被告等盜匪案件，不服台灣高等法院中華民國八十七年八月十二日第二審
判決（八十七年度上訴字第二七○七號，起訴案號：台灣桃園地方法院檢察署八十六
年度偵字第七六五七號），提起上訴，本院判決如左：
    主  文
原判決關於傷害、恐嚇取財、搶奪部分撤銷，發回台灣高等法院。
    理  由
本件原判決認定被告乙○○基於意圖為自己不法所有基於概括之犯意，連續於：(一)八
十六年五月十七日十八時許，於桃園市○○○街與力行路口，向一年約二十歲男子，
恐嚇稱：如不給項鍊便要打等語，致使該男子心生畏懼，自行將項鍊取下，交給乙○
○。得手後花用。(二)八十六年五月二十五日十七時許，在桃園市○○○街、民光路口
，見一年約二十三、四歲之男子，如不給便要打等語加以恐嚇，致使該男子心生畏懼
，自行將項鍊取下交付。得手後變賣，得款花用。(三)八十六年五月二十六日十九時許
，在桃園北埔路與中正路口之夜市場，見一名年約二十歲男子，頸上掛有項鍊，乃向
該男子索取現金，該男子不允，二人發生爭吵。在檳榔攤旁不知情之甲○○見乙○○
與人發生衝突，便過來毆打該男子，打完後又回檳榔攤處。乙○○遂向該男子恐嚇稱
：不給項鍊便要打等語，致使該男子心生畏懼，自行將項鍊取下，交給乙○○。(四)八
十六年五月二十七日十八時許，在桃園市○○路夜市場，見一名不詳姓名男子，頸上
掛有項鍊，遂向該男子恐嚇稱：如不給項鍊便要打等語，致使該男子心生畏懼，自行
將項鍊取下交付。(五)八十六年五月二十八日十七時許，在桃園市○○路夜市附近，乙
○○見一名年約二十歲男子，頸上掛有項鍊，即向該男子恐嚇稱：伊朋友就在後面，
如不給項鍊便叫伊朋友打你等語，致使該男子心生畏懼，自行將項鍊取下，交給乙○
○。(六)八十六年五月二十九日十四時許，騎乘機車後載甲○○，途經桃園市○○路與
永安路口等紅燈時，適陳文安亦騎乘機車途經該處，乙○○因與陳文安互瞄，心生不
悅，便將陳文安攔下。乙○○、甲○○二人即基於共同傷害之犯意，由乙○○抓住陳
文安衣襟，甲○○由後勒住陳文安脖子，並毆打陳文安頭部，致陳文安頭部腫脹。陳
文安脖子上所戴項鍊，因而斷裂，鍊子掉在陳文安衣服內，項鍊之墜子則掉在地上。
乙○○見狀，竟另行起意，趁不知情之甲○○仍勒住陳文安脖子，陳文安不及防備之
際，拾取陳文安掉在地上之項鍊墜子，先行騎上機車，待甲○○放手後，二人再一同
離去等情。因而維持第一審論處被告乙○○連續意圖為自己不法之所有，以恐嚇使人
將本人之物交付；又意圖為自己不法之所有，而搶奪他人之動產；又共同傷害人之身
體；被告甲○○共同傷害人身體罪刑之判決，駁回檢察官在第二審之上訴，固非無見
（公訴意旨認被告甲○○涉嫌盜匪部分，原判決認此部分不能證明被告甲○○犯罪，
且與科刑部分有裁判上一罪關係，不另為無罪之諭知）。
惟查：(一)被告乙○○於警訊中供稱：「第一次是在八十六年五月十七日十八時，在桃
園市○○○街靠近力行路口附近，那天我騎機車載甲○○，因二人肚子餓，身上均無
錢，於是我臨時起意，看到該被害人脖子上戴一條金項鍊，於是跟甲○○講『沒錢，
不然我們去搶好不好』，甲○○說好，於是我們就尾隨該被害人至中正三街與力行路
口附近時欄下被害人所騎之機車，由甲○○下手勒住（由後）被害人脖子，由我下手
強拉斷被害人之金鍊子後，就騎該贓車逃逸」、「該項鍊得手後，我與甲○○二人一
起至老鳳祥銀樓賣掉，得款一萬九千六百元，我與甲○○二人五五分帳」、「均騎車
載甲○○，選定下手對象，開始尾隨至認適當場所時，攔下被害人，再由甲○○由後
勒住被害人，由我動手搶劫，如遇被害人反抗，甲○○就用拳頭搥被害人頭部（指八
十六年五月二十六、二十七、二十八、二十九日作案手法）」等語（見警訊筆錄附於
偵查卷第四、五頁），於偵查中亦供承與甲○○一起犯案五、六次等語（見偵查卷四
十一頁）。被告甲○○於警訊中亦供承「八十六年五月十七日十八時許，和乙○○在
桃園市○○○街與力行路口附近，欄下一名機車騎士，我向該騎士臉部打一拳，乙○
○拉該騎士脖子」、「我和乙○○在八十六年五月二十五日十七時許，在桃市○○○
街民興街口勒住一男子脖子並向太陽穴打一拳，乙○○又向該男子脖子拉住，並向臉
部揮一拳後，我們就到源源銀樓由乙○○去賣金項鍊，賣了二萬多元」等語，於偵查
中亦供承與乙○○犯案五、六次等言語（見偵查卷第九頁正背面、第四十一頁）。而
被害人陳文安於警訊中亦指稱：「八十六年五月二十九日十四時許，在桃園市○○路
與永安路路口，兩名歹徒較高者用手勒住我脖子，用力極猛，……我快昏倒時，另一
歹徒即動手搶我的金項鍊，我當時無力反抗」、「乙○○下手拉斷我金項鍊搶走我金
牌者，甲○○即下手勒住我脖子，並動手打我頭部，以致我差點沒氣」等語（見警卷
附於偵查卷等二十三頁背面、二十四頁）。證人即老鳳祥銀樓負責人林忠雲於警訊中
亦證稱：「該二人（指被告乙○○、甲○○）於八十六年五月十八日下午十五時許，
持一條金項鍊（斷掉的）進來本店，並由乙○○交易」等語（見警卷附偵查卷十八頁
），並有該銀樓買賣記錄一份足稽。綜上被告乙○○、甲○○二人警訊及偵查中之自
白及被害人陳文安之指訴，被告二人強劫被害人財物方式，係由被告甲○○由後勒住
被害人脖子，並擊打被害人頭部，至使被害人不能抗拒，而強行拉斷被害人掛於脖子
上之金項鍊，將之取走變賣花用。上開不利被告等之供述如何不足採﹖被告等何以不
成立強盜罪﹖又被告二人強劫被害人所得金項鍊，共同持往老鳳祥銀樓出售，並平分
款項花用，被告甲○○對該強劫財物行為何以不知情﹖又何以不成立共犯﹖原判決全
未說明，自屬理由不備。(二)第二審審判長於審判時，除應命上訴人陳述上述要旨外，
並應準用第一審審判程序訊問被告及調查證據，倘未踐行上開程序即命辯論終結予以
判決，自屬違背法令。原審審判筆錄僅就被告二人傷害被害人陳文安及被告乙○○取
走陳文安被拉斷之金項鍊部分調查，對其餘犯罪事實未逐一訊問被告乙○○及調查證
據，即命辯論終結予以判決，亦非合法。檢察署上訴意旨指摘原判決為不當，非無理
由，應認有撤銷發回更審之原因。至被告甲○○強盜部分，檢察官上訴意旨既指與傷
害部分，有裁判上一罪關係，自應一併發回。
據上論結，應依刑事訴訟法第三百九十七條、第四百零一條，判決如主文。
中      華      民      國    八十八    年      二      月    二十五    日
                              最高法院刑事第九庭
                                  審判長法官  吳  雄  銘
                                        法官  羅  一  宇
                                        法官  池  啟  明
                                        法官  石  木  欽
                                        法官  王  憲  義
      右正本證明與原本無異
                                              書  記  官
中      華      民      國    八十八    年      三      月      三      日
